臺灣高等法院刑事判決　　　　　　　　　　　　八十九年度重上更(五)字第三０七號
　　上　訴　人
　　即 自訴 人　丁○○
　　　　　　　　戊○○
　　　　　　　　丙　○
　　右　三　人
　　自訴代理人　己○○
　　上　訴　人
　　即　被　告　庚○○
　　選任辯護人　曾丁壽
右上訴人因被告誣告案件，不服臺灣台北地方法院八十二年度自字第一五二號，中華
民國八十二年三月十九日第一審判決，提起上訴，經判決後，由最高法院第五次發回
更審，本院判決如左：
    主  文
原判決撤銷。
庚○○無罪。
    理  由
一、自訴意旨略以：自訴人丁○○（排行第四）之三兄楊希榮於民國（下同）七十八
    年九月間與庚○○（為自訴人丁○○二兄之媳）訂立合夥契約，在庚○○所有坐
    落台北市○○街四一號一樓房屋開設中西醫診所，為期三年，至八十一年九月十
    九日止，二年餘期間合作尚稱愉快，八十一年六月間楊希榮因患眼疾、高血壓等
    病，難以從事醫療事務，雙方同意提前終止醫事合夥契約，約妥於八十一年七月
    二十五日下午赴庚○○處取回楊希榮之金條、現金、存摺、醫師證件、書籍、匾
    額、醫療器具、病歷、衣物等，適丁○○由彰化來，楊希榮年近八十，乃邀丁○○及六弟楊希聯同往，並著楊希聯之子戊○○開車前往搬運，及抵上宅，庚○○
    自行開啟電動鐵門予楊希榮、楊希聯及丁○○進入，戊○○往附近停車較慢進入
    ，當時尚有藥局生乙○○在場，庚○○支乙○○上二樓後，雙方交談，楊希榮請
    楊希聯往取病歷等物，庚○○竟持不知何物重擊楊希聯臉部太陽穴，眼鏡打落全
    碎，鮮血滿臉倒地，續用腳踹十餘下喊「打斷你一隻腳筒、用接的」。楊希榮、
    丁○○、戊○○見狀拉不開庚○○，致為其所逞。嗣雖拉開，警員前來，丙○跟
    隨警員進入（曾遭警禁止，經說明楊希榮等為舅父始准進入），急送楊希聯至長
    庚醫院轉馬偕醫院急救，但已造成楊希聯受傷。
    嗣楊希聯、楊希榮於八十一年八月二十四日向台灣台北地方法院自訴庚○○傷害
    、侵占等犯行（該院八十一年自字第八九九號），八十一年九月十六日庭期庚○○未應訊，八十一年十月二十一日庚○○具告訴狀略以「楊希榮於八十一年七月
    二十五日下午四點多鐘，忽帶楊希聯、丁○○、戊○○等人私自開啟房門闖人，
    由楊希聯出手欲強取走房屋內之物件，伊認楊希聯非合夥人根本無權強取物，加
    以制止，不料楊希聯竟出手毆打伊頭部、續之拳腳交加，至使伊渾身傷痕，楊希
    聯係犯刑法第二百七十七條之傷害罪」，告訴楊希聯一人傷害，案經台灣台北地
    方法院檢察署八十一年偵字第二三六五九號偵辦。八十一年自字第八九九號案件
    於八十一年十月二十一日庭訊時，楊希榮、楊希聯聲請傳訊目擊證人丁○○、戊○○，庚○○聞訊，恐丁○○、戊○○證詞對其不利，庚○○竟惡向膽邊生杜撰
    事實，具八十一年十一月四日追加告訴狀，列楊希榮、楊希聯、丁○○、戊○○
    、丙○五人為被告，改以「楊希榮未經許可，於八十一年七月二十五日夥同楊希
    聯、丁○○、戊○○、丙○五人強行侵入診所，見伊隻身一人可欺，欲強行取走
    物品，伊以合夥契約未終止帳目未清，除楊希榮外全係不相干之人，加以攔阻，
    楊希聯即一巴掌撾打伊，在場其他被告見狀加入攻打行列，致伊成傷，被告五人
    顯已觸犯刑法第二百七十七條傷害罪及第三百零六條侵入住宅罪。」經台灣台北
    地方法院檢察署以八十一年偵字第二四八一三號案偵辦。嗣庚○○經於八十一年
    自字第八九九號案件八十一年十一月九日庭提起反訴，除列該案自訴人楊希榮、
    楊希聯為反訴被告外，併列丁○○、戊○○、丙○三人為反訴被告，反訴意旨與
    八十一年十一月四日告訴狀完全相同 (即前述二四八一三偵查卷) ，當庭法官諭
    示丁○○、戊○○、丙○三人非該案自訴人不得提起反訴，嗣庚○○另具狀撤回
    。惟又再於八十一年十一月二十四日具自訴狀，列丁○○、戊○○、丙○三人為
    被告，自訴傷害、無故侵入住宅（八十一年自字第一二三四號），自訴意旨與八
    十一年十一月四日追加告訴狀、八十一年十一月九日反訴狀完全相同，再次虛構
    事實誣告丁○○、戊○○、丙○，該案於八十一年十二月十一日及十二月二十八
    日庭期，庚○○無故不出庭，丁○○、戊○○、丙○詳具答辯狀，力陳庚○○係
    誣告心虛，庚○○乃具狀撤回。惟庚○○確有虛構事實告訴、自訴丁○○、戊○○、丙○三人、無故侵入住宅及傷害罪，因認庚○○涉有刑法第一百六十九條第
    一項之誣告罪嫌云云。
二、訊之上訴人即被告庚○○矢口否認有誣告犯行，辯稱伊並未誣告，伊確實有遭楊
    希聯等人抓住毆打成傷，當日楊希聯等人如何開啟電動門伊不知道，並不是伊開
    門讓他們進來的，伊原本只有具狀告訴楊希聯一人（即八十一年十月二十一日之
    告訴狀是伊自己寫的）及反訴楊希聯、楊希榮，其他的反訴狀與追加告訴狀及自
    訴狀均是律師（甲○○）弄的，並非伊提出，他們（指楊希榮等人）並沒有約好
    時間來搬東西，我聽到開門的聲音才下樓查看，楊希聯我沒打他，是他打我，用
    力太過，自己跌倒，楊希聯跌倒後又爬起來打我，楊希榮入房間拿東西，因燈光
    暗，他可能自己碰到東西跌倒，我並沒有打他，我確實有被楊希聯打，我沒打他
    ，是他自己跌倒被自己的眼鏡框給割傷云云。被告選任辯護人則以：被告有三件
    案件委任甲○○律師，另二件是甲○○要增加律師費才這樣告的，自訴狀本是空
    白的，是要用到辯護狀，結果弄到自訴狀，徐律師要新台幣二十一萬元之律師費
    ，被告不願給，自訴狀及撤回自訴均與被告無關，反訴狀亦未經被告簽名蓋章，
    此與被告無關，而被告確有因受傷至慶生醫院住院治療，且丙○雖事後趕到，惟
    事前即與自訴人等有犯意之聯絡云云置辯。並聲請調閱上開自訴案之委任狀、告
    訴案之委任狀、及當庭播放自訴人丙○所提之錄音帶。
三、被告是否誣告丁○○、戊○○、丙○部分，論述如後：
    本院調取八十一年自字第八九九號、八十一年偵字第二三六五九號、八十一年偵
    字第二四八一三號、八十一年自字第一二三四號、八十二年偵字第一０四八號案
    卷（上述案卷之先後，係依分案之先後排列），並當庭勘驗。經查：
  (一)八十一年度自字第八九九號案係楊希榮、楊希聯於八十一年八月二十四日（以法
    院收文戳之日期為準，非係自訴人撰狀日期，以下各狀子之日期均同）具狀自訴
    庚○○傷害，庚○○於八十一年十一月四日被傳喚到庭，且於是日委任甲○○律
    師為辯護人，並出具辯護委任狀（庚○○有在該委任狀簽名並蓋章，見該案卷第
    四十九頁）。同日甲○○律師亦出具閱卷聲請書（第四十八頁）請求閱卷。八十
    一年十一月九日庚○○於庭訊時，提出委任狀（第五十五頁，其上有庚○○之簽
    名），委任甲○○律師為自訴傷害案第一審自訴代理人。甲○○律師即於八十一
  年十一月九日書立反訴狀，記載甲○○律師為送達代收人，反訴楊希聯、楊希榮
    、丁○○、戊○○、丙○五人傷害及侵入住宅，但該反訴狀只有蓋律師章，庚○○未簽名及蓋章於反訴狀上（見該案卷第五十七頁至第五十八頁）。八十一年十
    一月二十日，該案審理時，庚○○以被告身分到庭，報到單並未記載庚○○為反
    訴人，且筆錄中亦未記載庚○○有何提起反訴之文字（見該案卷第六十八頁至第
    七十頁）。甲○○律師亦於是日以庚○○辯護人之身分到庭（見該案卷第六十八
    頁報到單所載），且甲○○律師於當日提出陳明狀表示將對丁○○、戊○○、丙○部分，另行提起自訴（按丁○○、戊○○、丙○三人並未對庚○○自訴，丁○○、戊○○、丙○既非自訴人，當不得對該三人反訴）。但該陳明狀只蓋甲○○
    律師章，庚○○並未其上簽名或蓋章（見該案卷第七十二頁至七十三頁）。八十
    一年十一月十九日甲○○律師書立陳報狀記載案號為八十一年偵字第二三六五九
    號及甲○○律師為庚○○之送達代收人，敘明八十一年偵字第二三六五九號案已
    提起自訴，自訴案號為八十一年自字第八九九號，惟該陳報狀僅蓋甲○○律師章
    ，亦未經庚○○簽名或蓋章（見該案卷第七十六頁至第七十七頁），又甲○○律
    師於八十一年十二月九日書立閱卷聲請單請求閱卷（見該案卷第一０三頁），且
    於該案八十二年二月十二日到庭為庚○○辯護（見該案卷第一三三頁及第一三九
    頁），但並未提出辯護理由狀。
  (二)八十一年度偵字第二三六五九號案係庚○○於八十一年十月二十一日對楊希聯提
    出告訴（告訴狀經庚○○蓋章，見該案卷第一頁至第二頁），該案於八十一年十
    月二十九日調查時，庚○○未到，但甲○○律師以告訴代理人之身分到庭，並提
    出告訴委任狀（該告訴委任狀，有庚○○之簽名及蓋章，見該案卷第九頁至第十
    頁），惟甲○○律師於該案並未提出何告訴理由狀，該案於八十一年十一月二十
    一日經檢察官簽結，移併臺灣臺北地方法院八十一年自字第八九九號案件。
  (三)八十一年度偵字第二四八一三號案係甲○○律師於八十一年十一月四日以庚○○
    名義提出追加告訴，記載甲○○律師係送達代收人，告訴楊希聯、楊希榮、丁○○、戊○○、丙○五人傷害及侵入住宅（因狀子係記載追加告訴狀，而庚○○原
    即告訴楊希聯，故狀子雖記載被告為五人，但台灣台北地方法院檢察署只將楊希
    榮、丁○○、戊○○、丙○四人之名字記載在卷面上），該狀子僅蓋甲○○律師
    章，庚○○沒有簽名及蓋章，亦未附委任狀，狀首記載為「刑事追加告訴狀」，
    案由寫：「依法提起反訴事」，理由則寫「爰提起本件告訴」，狀尾則記載：「
    狀呈臺灣台北地方法院檢察署」（見該案卷第一頁至第二頁）。該案於八十一年
    十一月十六日調查時庚○○及甲○○律師均未到庭，八十一年十一月二十四日書
    立陳報狀，本件已提起自訴（庚○○有蓋章，且該陳報狀原記載楊希聯、楊希榮
    、丁○○、戊○○、丙○五名被告之姓名，但楊希聯、楊希榮部分被以立可白塗
    掉，見該案卷第四十八頁至第四十九頁）。檢察官於八十一年十一月二十五日將
    該案簽結，移併自訴案（見該案卷第五十六頁）。
  (四)八十一年度自字第一二三四號案係甲○○律師以庚○○自訴代理人及送達代收人
    之身分，於八十一年十一月二十四日具狀自訴丁○○、戊○○、丙○傷害及侵入
    住宅，該狀子庚○○有蓋章，但卷內沒有委任自訴代理人之委任狀（見該案卷第
    一頁至第二頁）。該案於八十一年十二月十一日及十二月二十八日調查時甲○○
    律師及庚○○均未到庭。甲○○律師於八十一年十二月二十九日具狀撤回本件自
    訴，但該撤回自訴狀並未經庚○○簽名或蓋章（見該案卷第四十一頁反面）。八
    十七年十一月四日庚○○具狀否認撤回自訴，請求繼續開庭，但臺灣臺北地方法
    院以北院義刑愛八一自一二三四字第三九六四二號函通知：本件自訴人經合法傳
    喚，無正當理由不到庭，以撤回自訴論。
  (五)八十二年度偵字第一０四八號案係臺灣臺北地方法院辦理八十一年自字第一二三
    四號案，因自訴人庚○○經合法傳喚未到庭，被視為撤回自訴，將台灣台北地方
    法院檢察署移併自訴之八十一年偵字第二四八一三號案卷退回，檢察署即分八十
    二年偵字第一０四八號案辦理（被告僅有楊希榮、丁○○、戊○○、丙○四人，
    並未包括楊希聯），八十二年二月十八日甲○○律師具狀表示八十二年偵字第一
    ０四八號案，因曾自訴，請求鈞長將案移送臺灣臺北地方法院，後亦撤回自訴，
    該案件理應結案（該狀子蓋甲○○律師章，並有庚○○之簽名，惟庚○○於九十
    一年五月一日本院調查時否認該簽名係其本人之簽名，且該簽名與庚○○平日之
    簽名，以肉眼觀之即明顯不同，見該案卷第十九頁至第二十頁及偵字第二三六五
    九號卷第九頁反面，庚○○委任甲○○律師為告訴代理人之委任狀反面上之簽名
    、自字第八九九號卷第五十五頁，庚○○委任甲○○律師為自訴代理人之委任狀
    反面之簽名，以及歷來庚○○之簽名及九十一年五月一日庚○○之簽名）。該案
    因為該狀之緣故，檢察官即以係告訴乃論之案件，因撤回告訴，而於八十二年二
    月二十日為不起訴處分，庚○○於八十二年三月二十二日收受不起訴處分書後，
    未為任何表示，遲至八十六年三月八日具狀聲請再議，表明伊並未委任甲○○律
    師代理本案，起訴狀及撤回狀，均未其簽名或蓋章，伊不知情始被撤回，惟台灣
    台北地方法院檢察署以本件逾期再議，予以駁回。
  (六)經核閱前述五件案卷，發現被告曾委任甲○○律師者，有三次，一次是八十一年
    度自字第八九九號案，庚○○於八十一年十一月四日以被告之身分委任甲○○律
    師為辯護人，並出具辯護委任狀；又庚○○在同案於八十一年十一月九日庭訊時
    ，當庭提出委任狀，委任甲○○律師為自訴傷害案第一審自訴代理人（按庚○○
    在該係被告，則其所謂自訴，應係反訴之意）；八十一年度偵字第二三六五九號
    案，庚○○於八十一年十月二十一日對楊希聯提出告訴，委任甲○○律師為告訴
    代理人。則依據委任狀只有三份，當知被告庚○○委任甲○○律師僅只三件委任
    而已，該三件委任，即為被告庚○○被自訴傷害案（八十一年自字第八九九號）
    之辯護人；自訴（應係反訴，因係在八十一年自字第八九九號案庭訊時提出該委
    任狀，而非於另行具狀自訴時，附在自訴狀之後，則係反訴明矣，即為八十一年
    自字第八九九號案之反訴）之反訴代理人，以及被告庚○○告訴楊希聯案（八十
    一年偵字第二三六五九號案）之告訴代理人，亦即庚○○委任甲○○律師僅係在
    八十一年自字第八九九號及八十一年偵字第二三六五九號二案而已。至於八十二
    年偵字第一０四八號，是臺灣臺北地方法院退回台灣台北地方法院檢察署，另行
    分案；八十一年偵字第二四八一三號之係依據甲○○律師具名之追加告訴狀而分
    案，該狀子未經庚○○簽名或蓋章，僅蓋有甲○○律師章，狀首記載「追加告訴
    」，狀內卻記載「為八十一年自字第八九九號傷害案件反訴」，並向台灣台北地
    方法院檢察署遞狀，則被告庚○○究竟是否有追加告訴楊希榮、楊希聯、丁○○
    、戊○○、丙○四人之意，實值懷疑。該等追加告訴狀及反訴狀所訴之傷害及侵
    入住宅罪，皆屬告訴乃論之罪，如未經告訴人或反訴人簽名蓋章，能否發生訴追
    之效力，應為律師所熟知，則上開追加告訴狀及反訴狀，如確係由被告庚○○委
    任甲○○律師所撰寫提出，豈有未由被告庚○○簽名蓋章或出具委任狀之理﹖而
    由前之所述，追加告訴狀，未經庚○○簽名或蓋章，且未附委任狀，適足證明被
    告未委任甲○○律師告訴丁○○、戊○○、丙○及楊希榮。自不能因甲○○律師
    之錯誤，即認定被告庚○○虛構實事誣告丁○○、戊○○、丙○三人。再八十一
    年自字第一二三四號案之八十一年十一月二十四日自訴狀，雖具狀人欄蓋有被告
    庚○○之印章，但撰狀人欄仍記載自訴代理人甲○○律師及以甲○○律師為送達
    代收人，卻未附具被告之委任狀，該自訴案係以被告庚○○（即該案自訴人）經
    合法傳喚，無正當理由不到庭，以撤回自訴論終結，且甲○○律師於八十一年十
    二月二十九日提出撤回狀，亦未加蓋被告庚○○之印章或簽名情形（見一審卷第
    二八－三三頁、台北地院義刑愛八一自一二三四字第三九六四二號函、原審(三)卷
    (一)第七四－七六頁）。依經驗法則，律師受任為當事人撰狀或訴訟，其所撰寫之
    書狀必有加蓋當事人之印章，或由當事人出具委任狀，始能提出。被告如有自訴
    丁○○、戊○○、丙○之意思，何以不附委任狀，甲○○在該案無委任狀，即非
    為代理人，何以撤回狀未加蓋被告之印章，應不能發生撤回之效力，律師應能熟
    諳，何以未加蓋被告印章而提出﹖且依前勘驗之所見，甲○○律師並未提出何告
    訴理由狀、反訴理由狀。而再八十一年自字第一二三四號案之八十一年十一月二
    十四日自訴狀，雖具狀人欄蓋有被告庚○○之印章，但撰狀人欄仍記載自訴代理
    人甲○○律師及以甲○○律師為送達代收人，卻未附具被告之委任狀，前已敘明
    ，則被告辯稱，是律師要伊在空白之狀子上蓋章，伊以為要做答辯狀或反訴狀用
    （被告在八十一年自字第八九九號案係屬被告及反訴人），不知道律師拿去做自
    訴狀一節堪可採信，否則在該自訴狀（八十一年自字第一二三四號案）之後，何
    以未附委任自訴代理人之委任狀。再台北律師公會根據庚○○之請求就其委任甲○○律師之情形加以調查，亦認定甲○○律師於八十一年自字第八九九號案反訴
    時，將未提起自訴之第三人誤列為反訴被告；於八十一年偵字第二四八一三號之
    告訴狀、八十一年自字第一二三四號之撤回自訴狀，並未依法提出委任狀，而僅
    以代理人之名義為用印之行為，有違反律師倫理規範之情形。此有本院向該律師
    公會調閱之案卷可憑，雖律師公會調查結果仍認被告在八十一年偵字第二四八一
    三號、八十一年自字第一二三四號案有委任甲○○律師自訴及告訴云云。甲○○
    律師到庭稱：「：：反訴也是委任我，但狀紙（子）是否我寫我不記得，：：反
    訴狀未蓋章之原因已不記得了，：：狀子未簽名之因我現在想不起來，：：我是
    經過被告同意才撤回，：：」，等與律師受任為當事人處理訴訟案件之經驗與事
    理有違之詞，此或為甲○○律師避免其責任之說詞，但依前述五件案卷勘驗之所
    見，被告僅在八十一年自字第八九九號案委任甲○○律師為辯護人及反訴代理人
    ，及於八十一年偵字第二四八一三號案委任甲○○律師為告訴代理人而已，並無
    另外再於八十一年偵字第二四八一三號、八十一年自字第一二三四委任甲○○律
    師為告訴代理人、自訴代理人。從而八十一年偵字第二四八一三號（含八十二年
    偵字第一０四八號，被告係楊希榮、丁○○、戊○○、丙○四人）及八十一年自
    字第一二三四號案（被告係丁○○、戊○○、丙○三人）既非被告提出告訴或自
    訴，即不能科被告以誣告罪。
四、就被告庚○○是否有誣告楊希榮、楊希聯部分，論述如後：
    被告庚○○固有在八十一年偵字第二四八一三號案告訴楊希聯傷害以及在八十一
    年自字第八九九號案反訴楊希聯、楊希榮傷害及侵入住宅（八十一年十一月九日
    之反訴狀雖未經庚○○簽名或蓋章，但庚○○在該案已委任甲○○律師為反訴代
    理人，故該反訴狀只蓋甲○○律師章，亦發生反訴之效力）。惟查：
(一)、按誣告罪之成立，以意圖使人受刑事處分，而為虛偽之告訴者為要件，所謂虛偽
    係指明知無此事實故意捏造而言，若告訴人誤認有此事實或以為有此嫌疑，自不
    得指為虛偽，即難科以本罪（最高法院四十年台上字第八十八號判例意旨參照）
    。訊之被告庚○○堅決否認有誣告故意，辯稱伊當日確實有遭楊希聯等人毆打成
    傷，造成腦震盪，在慶生醫院住院至八月三日始出院等語，並提出慶生醫院之診
    斷証明書二紙（附於原審卷第三十六、三十七頁）、慶生醫院病患就醫資料表、
    慶生醫院勞保門診病歷表影本各一紙（附於原審卷第一四五頁至一四八頁）為證
    ，參以証人即慶生醫院醫生黃金生於本院前審時到庭証稱「當時被告有受傷，由
    八十一年七月二十五日至八十一年八月三日住院」；「因懷疑她有輕微腦震盪，
    所以要她住院觀察」；「依我紀錄她當時是說她傷是拳頭打的」；「．．．．住
    院中間病人有請假出去，是七月三十日及七月三十一日二天，出院日為八月三日
    」等語在卷（見本院上訴卷八十二年十二月十六日訊問筆錄），參以自訴人丁○○、戊○○均不否認見被告自皮包取出不明物體毆打楊希聯時，其二人上前拉住
    被告加以阻止（見八十一年自字第八九九號案五十九至六十二頁），而被告所提
    出之診斷証明書上亦明載被告在左上胸部有瘀血腫傷勢一處（０－六公分），附
    頭部挫傷併輕微腦振盪，核與被告在原審所陳述情節相符，証人乙○○雖於本院
    前審供証稱「聽見爭吵，下樓後，事已過去，楊希聯腳受傷，庚○○無傷，未聽
    說羅女被打，事情發生兩、三天內庚○○未住院，我在路上遇見她」等語（見本
    院上訴卷八十二年六月十四日訊問筆錄），然被告受傷瘀血處既係在左胸前方肩
    胛骨附近處，勢必有衣服遮住而難以一目了然，亦無法自外觀看出，被告為女性
    ，證人亦不便翻開被告之衣服以察看被告是否受傷，從而証人乙○○所述未見被
    告受傷之証言，尚難作為被告未受傷之証明，至於証人汪彩鑾雖亦結証稱「伊住
    慶生醫院好多次，伊不認識也不記得庚○○其人」（見同上卷八十二年七月五日
    訊問筆錄），然查証人汪彩鑾不可能認得所有在慶生醫院治療之病人，依其所証
    述亦難據以作為被告未受傷之証明，被告反訴楊希聯、楊希榮傷害部分固經無罪
    判決確定（本院八十二年上易字第二四二四號），然該判決係以被告之頭部挫傷
    、腦震盪尚無証據可認係楊希聯、楊希榮以手掌毆打所造成而為無罪之諭知，該
    判決並未否定被告有頭部挫傷、腦震盪之事實，故被告所指事發當日身體有受傷
    一節堪認並非憑空捏造，則其憑此傷勢提出告訴，揆之前揭判例意旨，尚難認被
    告庚○○虛構事實誣告楊希聯、楊希榮傷害罪。
(二)、至於侵入住宅部分，被告庚○○辯稱伊未打開鐵捲門，伊是在樓上聽見鐵捲門轉
    動聲才下樓察看，見自訴人等自己開門入內等語。查自訴人丁○○、戊○○、丙○雖指稱是被告同意與楊希榮終止合夥，並電邀楊希榮前往搬取自有物品，楊希
    榮乃偕自訴人前往，由被告開啟電動門而進入屋內云云。惟據証人乙○○於本院
    另案八十二年上易字第二四二四號傷害案件中結証稱：伊受僱於庚○○及楊希榮
    診所配藥，診所由楊希榮負責看診，庚○○有時也會幫忙配藥，老闆他們自己也
    有鑰匙等語。該案之反訴被告楊希聯復稱：當時伊進去，庚○○與楊希榮在講話
    ，伊去拿病歷表，庚○○不讓伊拿，突然出手打伊額頭，又用腳踢伊，伊才受傷
    各情（見該卷第一九三、一九五頁）。如自訴人等上開所指被告邀楊希榮前往搬
    取自有物品，楊希榮始偕同自訴人前往，由被告開啟電動門，楊希榮等人始得進
    入非虛，衡情被告當無阻止拿取病歷之理；而被告與楊希榮合夥經營診所之合約
    雖提前終止但尚未會帳，且雙方均有鑰匙，衡情亦無由被告開啟電動門，自訴人
    始得進入之理，是自訴人等所指各節，與常情有悖，被告之辯解非不可採信，被
    告既係誤認自訴人等之行為係屬無故侵入住宅而為反訴，亦難謂為虛偽之告訴。
    綜上所述，亦乏積極證據，足認被告庚○○虛構事實誣告楊希聯、楊希榮侵入住
    宅罪。
(三)、被告固有告訴及反訴楊希聯、楊希榮傷害及侵入住宅，但並無虛構事實而誣告，
    此部分自不能科被告以誣告之責。
五、綜上所述，被告既未對丁○○、戊○○、丙○三人告訴或自訴，而被告之告訴楊
    希聯及反訴楊希聯、楊希榮並無不實，即不能科被告以誣告罪，原審未予詳察，
    遽對被告為有罪之判決，容有未洽（原審指被告誣告自訴人無故侵入住宅部分不
    成立誣告罪，應無不當），自訴人丁○○、戊○○、丙○提起上訴，指原判決漏
    未就被告誣告侵入住宅部分加以論罪，且原審量刑過輕云云，並無足採，被告提
    起上訴，否認犯罪，則為有理由，應由本院將原判決撤銷，另諭知被告無罪之判
    決。
據上論斷，應依刑事訴訟法第三百六十九條第一項前段、第三百六十四條、第三百四
十三條、第三百零一條第一項，判決如主文。
中    華    民    國      九十一  年       六       月        十一      日
                             臺灣高等法院刑事第二十二庭
                                 審判長法  官  許  正  順
                                       法  官  胡  方  新
                                       法  官  林  明  俊
右正本證明與原本無異。
如不服本判決應於收受送達後十日內向本院提出上訴書狀，其未敘述上訴之理由者並
得於提起上訴後十日內向本院補提理由書（均須按他造當事人之人數附繕本）。
                                       書記官  蕭  進  忠
中    華    民    國      九十一  年       六       月        十二      日
